【裁判字號】    93,重訴,267
【裁判日期】    950918
【裁判案由】    減少買賣價金
【裁判全文】
臺灣士林地方法院民事判決             93年度重訴字第267號
原      告  辛○○
            子○○
            戌○○
            巳○○
            酉○○
            壬○○
                    號4樓
            申○○
            丁○○
            戊○
            寅○○
            陳秀端
上十一人
訴訟代理人  蔡志揚  律師
            劉姿吟  律師
被      告  興邦建設股份有限公司
法定代理人  丙○○
被      告  世得建設股份有限公司
                    層
法定代理人  癸○○
上  二  人
訴訟代理人  余鐘柳  律師
上列當事人間返還買賣價金等事件，本院於民國95年8 月29日言
詞辯論終結，判決如下：
    主  文
被告興邦建設股份有限公司應給付原告辛○○新台幣貳佰壹拾陸
萬零肆拾壹元，及其中新台幣壹佰萬柒仟伍佰元自民國九十三年
十一月三日起，其中新台幣壹佰壹拾伍萬貳仟伍佰肆拾壹元自民
國九十五年五月二十日起，均至清償日止，按年息百分之五計算
之利息。
被告興邦建設股份有限公司應給付原告子○○新台幣貳佰零肆萬
柒仟肆佰伍拾元，及其中新台幣壹佰參拾伍萬元自民國九十三年
十一月三日起，其中新台幣陸拾玖萬柒仟肆佰伍拾元自民國九十
五年五月二十日起，均至清償日止，按年息百分之五計算之利息
。
被告興邦建設股份有限公司應給付原告戌○○新台幣貳佰捌拾壹
萬玖仟捌佰貳拾柒元，及其中新台幣壹佰參拾壹萬元自民國九十
三年十一月三日起，其中新台幣壹佰伍拾萬玖仟捌佰貳拾柒元自
民國九十五年五月二十日起，均至清償日止，按年息百分之五計
算之利息。
被告興邦建設股份有限公司應給付原告巳○○新台幣貳佰捌拾柒
萬玖仟捌佰貳拾柒元，及其中新台幣壹佰參拾貳萬伍仟元自民國
九十三年十一月三日起，其中新台幣壹佰伍拾伍萬肆仟捌佰貳拾
柒元自民國九十五年五月二十日起，均至清償日止，按年息百分
之五計算之利息。
被告興邦建設股份有限公司應給付原告酉○○新台幣壹佰伍拾壹
萬零陸佰肆拾玖元，及其中新台幣壹佰壹拾貳萬伍仟元自民國九
十三年十一月三日起，其中新台幣參拾捌萬伍仟陸佰肆拾玖元自
民國九十五年五月二十日起，均至清償日止，按年息百分之五計
算之利息。
被告興邦建設股份有限公司應給付原告壬○○新台幣壹佰零柒萬
伍仟元，及自民國九十三年十一月三日起，至清償日止，按年息
百分之五計算之利息。
被告興邦建設股份有限公司應給付原告申○○新台幣貳佰參拾伍
萬捌仟肆佰玖拾陸元，及其中新台幣壹佰零柒萬柒仟伍佰元自民
國九十三年十一月三日起，其中新台幣壹佰貳拾捌萬零玖佰玖拾
陸元自民國九十五年五月二十日起，均至清償日止，按年息百分
之五計算之利息。
被告世德建設股份有限公司應給付原告丁○○新台幣捌拾捌萬參
仟伍佰貳拾柒元，及自民國九十三年十一月三日起，至清償日止
，按年息百分之五計算之利息。
被告世德建設股份有限公司應給付原告戊○新台幣壹佰肆拾參萬
肆仟柒佰壹拾參元，及其中新台幣壹佰壹拾萬陸仟貳佰伍拾元自
民國九十三年十一月三日起，其中新台幣參拾貳萬捌仟肆佰陸拾
參元自民國九十五年五月二十日起，均至清償日止，按年息百分
之五計算之利息。
被告世德建設股份有限公司應給付原告寅○○新台幣貳佰零參萬
參仟陸佰零柒元，及其中新台幣壹佰貳拾玖萬伍仟元自民國九十
三年十一月三日起，其中新台幣柒拾參萬捌仟陸佰零柒元自民國
九十五年五月二十日起，均至清償日止，按年息百分之五計算之
利息。
被告世德建設股份有限公司應給付原告陳秀端新台幣伍拾柒萬參
仟玖佰玖拾陸元，及自民國九十三年十一月三日起，至清償日止
，按年息百分之五計算之利息。
原告丁○○、陳秀端其餘之訴駁回。
訴訟費用由被告興邦建設股份有限公司、世德建設股份有限公司
負擔、原告丁○○、陳秀端各負擔百分之五十八、百分之二十八
、百分之一、百分之三。
本判決第一項於原告辛○○以新台幣柒拾壹萬貳仟元為被告興邦
建設股份有限公司供擔保後，得假執行。但被告興邦建設股份有
限公司如為原告辛○○供擔保新台幣貳佰壹拾陸萬零肆拾壹元，
得免為假執行。
本判決第二項於原告子○○以新台幣陸拾捌萬參仟元為被告興邦
建設股份有限公司供擔保後，得假執行。但被告興邦建設股份有
限公司如為原告子○○供擔保新台幣貳佰零肆萬柒仟肆佰伍拾元
，得免為假執行。
本判決第三項於原告戌○○以新台幣玖拾肆萬元為被告興邦建設
股份有限公司供擔保後，得假執行。但被告興邦建設股份有限公
司如為原告戌○○供擔保新台幣貳佰捌拾壹萬玖仟捌佰貳拾柒元
，得免為假執行。
本判決第四項於原告巳○○以新台幣玖拾陸萬元為被告興邦建設
股份有限公司供擔保後，得假執行。但被告興邦建設股份有限公
司如為原告巳○○供擔保新台幣貳佰捌拾柒萬玖仟捌佰貳拾柒元
，得免為假執行。
本判決第五項於原告酉○○以新台幣伍拾萬肆仟元為被告興邦建
設股份有限公司供擔保後，得假執行。但被告興邦建設股份有限
公司如為原告酉○○供擔保新台幣壹佰伍拾壹萬零陸佰肆拾玖元
，得免為假執行。
本判決第六項於原告壬○○以新台幣參拾伍萬玖仟元為被告興邦
建設股份有限公司供擔保後，得假執行。但被告興邦建設股份有
限公司如為原告壬○○供擔保新台幣壹佰零柒萬伍仟元，得免為
假執行。
本判決第七項於原告申○○以新台幣柒拾捌萬柒仟元為被告興邦
建設股份有限公司供擔保後，得假執行。但被告興邦建設股份有
限公司如為原告申○○供擔保新台幣貳佰參拾伍萬捌仟肆佰玖拾
陸元，得免為假執行。
本判決第八項於原告丁○○以新台幣貳拾玖萬伍仟元為被告世德
建設股份有限公司供擔保後，得假執行。但被告世德建設股份有
限公司如為原告丁○○供擔保新台幣捌拾捌萬參仟伍佰貳拾柒元
，得免為假執行。
本判決第九項於原告戊○以新台幣肆拾柒萬玖仟元為被告世德建
設股份有限公司供擔保後，得假執行。但被告世德建設股份有限
公司如為原告戊○供擔保新台幣壹佰肆拾參萬肆仟柒佰壹拾參元
，得免為假執行。
本判決第十項於原告寅○○以新台幣陸拾柒萬捌仟元為被告世德
建設股份有限公司供擔保後，得假執行。但被告世德建設股份有
限公司如為原告寅○○供擔保新台幣貳佰零參萬參仟陸佰零柒元
，得免為假執行。
本判決第十一項於原告陳秀端以新台幣壹拾玖萬貳仟元為被告世
德建設股份有限公司供擔保後，得假執行。但被告世德建設股份
有限公司如為原告陳秀端供擔保新台幣伍拾柒萬參仟玖佰玖拾陸
元，得免為假執行。
原告丁○○、陳秀端其餘假執行之聲請駁回。
    事實及理由
一按訴狀送達後，原告不得將原訴變更或追加他訴。但擴張或減
  縮應受判決事項之聲明者，不在此限，民事訴訟法第255 條第
  1 項第3 款定有明文。原告於訴狀送達後擴張請求之利息及減
  縮請求之金額，皆應准許。
二按當事人喪失訴訟能力或法定代理人死亡或其代理權消滅者，
  訴訟程序在有法定代理人或取得訴訟能力之本人，承受其訴訟
  以前當然停止；惟有訴訟代理人者不適用之；另承受訴訟人，
  於得為承受時，應即為承受之聲明；民事訴訟法第170 條、第
  173 條及第175 條第1 項分別定有明文。被告世德建設股份有
  限公司之法定代理人變更為癸○○，癸○○聲明承受訴訟，應
  予准許。
三原告主張：被告興邦建設股份有限公司、世得建設股份有限公
  司於民國90年間在於台北縣淡水鎮○○路184 巷內，共同規劃
  1 樓為店面、2 樓以上為學生套房之「淡大金雞母社區」1 、
  2 、3 期建案，並以「學生新宿舍、新宿商店街」為號召，甫
  一推出即吸引廣大消費者注意。原告等自91年起陸續受其吸引
  ，前往洽詢。因該社區與淡江大學僅隔10公尺之水溝，被告之
  銷售人員不斷向原告等表示「將來會興建一座直通淡大校區之
  10米寬水泥便橋，通行後學生都會過來消費，整個淡大校區都
  是消費腹地，商機無限」，將該區1 樓店面哄抬至近1 坪新台
  幣（下同）30萬元之價格，遠逾隔壁巧克力社區1 坪10幾萬元
  之房價。因被告等一再向原告等保證「將來一定會興建一座便
  橋直通淡江大學校區，通行後勢必商機無限」，更表示淡江大
  學外圍水溝上已有兩座便橋直通淡大校內與校外，不但有前例
  可循，被告亦已與校方洽商，校方一定會答應興建便橋。銷售
  現場並放置有水泥橋樑電腦圖。更於於93年3 月間興建1 座吊
  橋式之鐵製便橋，準備放至淡江大學校區。原告辛○○子
  ○○戌○○巳○○酉○○壬○○申○○戊○寅
  ○○乃1.分別於91年5 月5 日91年3 月31日91年6 月18
  日91年6 月15日91年3 月9 日91年7 月28日92年3 月
  15日91年3 月20日91年7 月28日與被告興邦建設股份有
  限公司興邦建設股份有限公司興邦建設股份有限公司興
  邦建設股份有限公司興邦建設股份有限公司興邦建設股份
  有限公司興邦建設股份有限公司世得建設股份有限公司
  世得建設股份有限公司簽訂房屋預定買賣契約書，購買J1棟
  第壹樓房屋E6棟第壹樓房屋K5棟第壹樓房屋J5棟第壹樓
  房屋E1棟第壹樓房屋H1棟第壹樓房屋F2棟第壹樓房屋
  A2棟第壹樓房屋D2棟第壹樓房屋，房屋價款分別為1,410,
  000 元1,890,000 元1,834,000 元1,855,000 元1,57
  0,000 元1,500,000 元1,500,000 元1,555,000 元1,
  810,000 元2.分別於91年5 月5 日91年3 月31日91年6
  月18日91年6 月15日91年3 月9 日91年7 月28日92年
  3 月15日91年3 月20日91年7 月28日與第三人林榮元簽訂
  土地預定買賣契約書，購買房屋之土地持分，土地持分價款分
  別為2,620,000 元3,510,000 元3,406,000 元3,445,
  000 元2,930,000 元2,800,000 元2,810,000 元2,87
  0,000 元3,370,000 元3.分別由庚○○子○○戌○○
  巳○○酉○○壬○○申○○林莉芳寅○○於(1)於
  91年11月25日91年11月25日91年11月25日91年11月14
  日91年11月14日91年11月25日92年4 月9 日92年1 月
  8 日91年11月5 日登記取得坐落台北縣淡水鎮○○段22-3
  地號土地（面積4,973 平方公尺）所有權權利範圍10,000之32
  ，及門牌號碼台北縣淡水鎮○○路184 巷210 號1 樓房屋（總
  面積31.01 平方公尺）所有權權利範圍全部含共同使用部分水
  碓子段20520 建號（面積2,984.65平方公尺）所有權權利範圍
  100,000 之270 、20524 建號（面積92.49 平方公尺）所有權
  權利範圍100,000 之9,900 坐落台北縣淡水鎮○○段22-3地
  號土地（面積4,973 平方公尺）所有權權利範圍10,000之44，
  及門牌號碼台北縣淡水鎮○○路184 巷150 號1 樓房屋（總面
  積41.45 平方公尺）所有權權利範圍全部含共同使用部分水碓
  子段20520 建號（面積2,984.65平方公尺）所有權權利範圍10
  0,000 之360 、20526 建號（面積59.82 平方公尺）所有權權
  利範圍100,000 分之19,930坐落台北縣淡水鎮○○段22-3地
  號土地（面積4,973 平方公尺）所有權權利範圍10,000之43，
  及門牌號碼台北縣淡水鎮○○路184 巷216 號1 樓房屋（總面
  積40.13 平方公尺）所有權權利範圍全部含共同使用部分水碓
  子段20520 建號（面積2,984.65平方公尺）所有權權利範圍10
  0,000 之349 、20524 建號（面積92.49 平方公尺）所有權權
  利範圍100,000 之12,812坐落台北縣淡水鎮○○段22-3地號
  土地（面積4,973 平方公尺）所有權權利範圍10,000之42，及
  門牌號碼台北縣淡水鎮○○路184 巷214 號1 樓房屋（總面積
  40.13 平方公尺）所有權權利範圍全部含共同使用部分水碓子
  段20520 建號（面積2,984.65平方公尺）所有權權利範圍100,
  000 之349 、20524 建號（面積92.49 平方公尺）所有權權利
  範圍100,000 之12,812坐落台北縣淡水鎮○○段22-3地號土
  地（面積4,973 平方公尺）所有權權利範圍10,000之38，及門
  牌號碼台北縣淡水鎮○○路184 巷142 弄1 號1 樓房屋（總面
  積31.89 平方公尺）所有權權利範圍全部含共同使用部分水碓
  子段20520 建號（面積2,984.65平方公尺）所有權權利範圍10
  0,000 之332 坐落台北縣淡水鎮○○段22-3地號土地（面積
  4,973 平方公尺）所有權權利範圍10,000之33，及門牌號碼台
  北縣淡水鎮○○路184 巷20 4號1 樓房屋（總面積41.45 平方
  公尺）所有權權利範圍全部含共同使用部分水碓子段20520 建
  號（面積2,984.65平方公尺）所有權權利範圍100,000 之273
  、20525 建號（面積59.82 平方公尺）所有權權利範圍100,00
  0 分之1,579 坐落台北縣淡水鎮○○段22-3地號土地（面積
  4,973 平方公尺）所有權權利範圍10,000之33，及門牌號碼台
  北縣淡水鎮○○路184 巷156 號房屋（總面積32.40 平方公尺
  ）所有權權利範圍全部含共同使用部分水碓子段20520 建號（
  面積2,984.65平方公尺）所有權權利範圍100,000 之282 、20
  526 建號（面積59.82 平方公尺）所有權權利範圍100,000 分
  之15,578。坐落台北縣淡水鎮○○段224 地號土地（面積2,
  246 平方公尺）所有權權利範圍10,000之81，及門牌號碼台北
  縣淡水鎮○○路184 巷174 號1 樓房屋（總面積32.40 平方公
  尺，陽台7.74平方公尺）所有權權利範圍全部含共同使用部分
  水碓子段20328 建號（面積1461.91 平方公尺）所有權權利範
  圍100,000 之694 、20329 建號（面積2,582.96平方公尺）所
  有權權利範圍100,000 之2,074 坐落台北縣淡水鎮○○段22
  4 地號土地（面積2,246 平方公尺）所有權權利範圍10,000之
  100 ，及門牌號碼台北縣淡水鎮○○路184 巷252 號1 樓房屋
  （總面積39.77 平方公尺，陽台4.98平方公尺）所有權權利範
  圍全部含共同使用部分水碓子段20328 建號（面積1,461.91平
  方公尺）所有權權利範圍100,000 之773 、20327 建號（面積
  55.56 平方公尺）所有權權利範圍100,000 之11,838。並於房
  屋預訂買賣契約書第21條規定：「一、本約之附件為本約之一
  部分，與本約具有同等效力。二、關於本大樓及本戶房屋、車
  位買賣之條件內容，以本約及附件之說明為據，本約或附件未
  約定者，再依廣告之說明。」第22規定：「連帶關係約定一、
  甲方（即買主）為二人以上者，就本約應履行之義務負連帶給
  付責任，甲方為未成年人者，其法定代理人就甲方依本約所應
  履行之義務亦負連帶給付責任。二、乙方（即賣主）同意對本
  約房屋之基地所有權人，依「土地預定買賣契約書」所應履行
  之義務連帶責任，甲方亦同意甲方若違反「土地預定買賣契約
  書」之約定，亦視為違反本約之約定，甲方喪失「土地預定買
  賣契約書」之權利時，亦視為喪失本約之權利。」土地預訂買
  賣契約書第10條規定：「一、本約之附件為本約之一部分，與
  本約具有同等效力。二、關於本大樓及本戶土地買賣之條件內
  容，以本約及附件之說明為據，本約或附件未約定者，再依廣
  告之說明。」第22規定：「連帶關係約定一、甲方（即買主）
  為二人以上者，就本約應履行之義務負連帶給付責任，甲方為
  未成年者，其法定代理人就甲方依本約所應履行之義務亦負連
  帶給付責任。二、乙方（即賣主）同意對本約土地上之房屋出
  售人，依「房屋預定買賣契約書」所應履行之義務負連帶責任
  ，甲方亦同意甲方若違反「房屋預定買賣契約書」之約定，視
  為違反本約之約定，甲方喪失「房屋預定買賣契約書」之權利
  時，亦視為喪失本約之權利。」另原告丁○○陳秀端1.分
  別於92年11月15日93年4 月15日與被告世得建設股份有限
  公司簽訂不動產買賣契約書，購買坐落台北縣淡水鎮○○段
  224 地號土地及台北縣淡水鎮○○路184 巷242 號1 樓建物
  坐落台北縣淡水鎮○○段224 地號土地及台北縣淡水鎮○○路
  184 巷240 號1 樓建物，約定買賣價格為4,470,000 元（含
  房屋價款1,565,000 元及土地價款2,905, 000元）4,550,00
  0 元（含房屋價款1,590,000 元及土地價款2,960,000 元）2.
  分別於92年12月18日93年5 月19日登記取得坐落台北縣
  淡水鎮○○段224 地號土地（面積2,246 平方公尺）所有權權
  利範圍10,000之92坐落台北縣淡水鎮○○段224 地號土地（
  面積2,246 平方公尺）所有權權利範圍10,000之923.分別於
  92 年12 月18日93年5 月19日登記取得門牌台北縣淡水鎮
  ○○路184 巷242 號1 樓房屋（總面積36.37 平方公尺、陽台
  4.62平方公尺）所有權權利範圍全部含共同使用部分水碓子段
  20327 建號（面積55.56 平方公尺）所有權權利範圍100,000
  之10,843、20328 建號（面積1,461.91平方公尺）所有權權利
  範圍100,000 之707 門牌台北縣淡水鎮○○路184 巷240 號
  1 樓房屋（總面積36.37 平方公尺、陽台4.62平方公尺）所有
  權權利範圍全部含共同使用部分水碓子段20327 建號（面積55
  .56 平方公尺）所有權權利範圍100,000 之10,843、20328 建
  號（面積1,461.91平方公尺）所有權權利範圍100,000 之707
  。惟原告等購屋後，詢問被告等便橋何時興建，被告等先以「
  本社區第1 期尚未完工，待完工後即興建便橋」，繼以「尚與
  淡江大學洽談中」等理由拖延推諉。93年3 月間被告雖興建1
  座吊橋式之鐵製便橋，惟遲遲無法放下，同年6 月間被告擅自
  將便橋放至淡江大學校區，旋遭淡江大學制止，並築起鐵板阻
  擋，更以存證信函警告被告之營造商及原告社區管理委員會，
  不得再將便橋放下，否則將採取法律途徑。被告於簽約時已允
  諾便橋之興建及通行，該內容已成為買賣契約之從給付義務，
  構成契約內容之一部。被告之契約責任及於此「連接淡大的便
  橋會興建並通行」之廣告內容，「將系爭便橋興建完成並得通
  行利用」，即屬被告之契約義務，也是被告所保證之品質。被
  告於銷售廣告內誇稱投資淡大金雞母1 樓金店面，只須少許投
  資成本，即可擁有淡江大學約3 萬人外食人口所帶來的每月3
  億元現金商機。惟被告遲未興建所謂的便橋，淡江大學學生須
  繞行10分鐘才能走到原告社區，且途中會經過一片便利商店、
  飲食店林立之商圈。如繞行182 巷5 弄，穿越淡大金雞母2 期
  便道，須繞登2 、3 層樓高之人行環狀階梯，且途中尚有2 期
  之商店街區。淡江大學學生根本不會至淡大金雞母社區第1 期
  消費。被告興邦建設股份有限公司、世德建設股份有限公司無
  法使便橋通行淡江大學，被告興邦建設股份有限公司、林榮元
  及被告世德建設股份有限公司出賣之不動產有減少其通常效用
  或契約預定效用之瑕疵，原告辛○○子○○戌○○巳
  ○○酉○○壬○○申○○自得本於民法第359 條規定，
  請求被告興邦建設股份有限公司（及林榮元）減少買賣價金
  2,160,041元2,047,45 0元2,819,827 元2,879,827 元
  1,510,649 元1,075,000 元2,358,496 元。原告丁○○戊○寅○○陳秀端亦得本於民法第359 條規定，請求
  被告世德建設股份有限公司減少價金1,117,500 元1,434,
  713 元2,033,607 元1,137,500 元。原告辛○○子○○戌○○巳○○酉○○壬○○申○○爰本於民法第
  179條規定（或同法第227 條規定），請求被告興邦建設股份
  有限公司返還不當得利（或賠償損害）2,160,041 元2,04
  7,450 元2,819,827 元2,879,827 元1,510,649 元1,
  075,000 元2,358,496 元及法定遲延利息。原告丁○○
  戊○寅○○陳秀端爰本於民法第179 條規定（或同法第22
  7 條規定），請求被告世德建設股份有限公司返還不當得利（
  或賠償損害）1,117,500 元1,434,713元2,033,607 元
  1,137,500 元及法定遲延利息等語，並聲明：(一)被告興邦建
  設股份有限公司應給付原告辛○○子○○戌○○巳○○酉○○壬○○申○○各2,160,041 元2,047,450
  元2,819,827 元2,879,827 元1,510,649 元1,075,00
  0 元2,358,496 元，及2,160,041 元中之1,007,500 元
  2,047,450 元中之1, 350,000元2,819,827 元中之1,310,00
  0 元2,879,827 元中之1,325,000 元1,510,649 元中之1,
  125,000元1,075,000 元2,358,496 元中之1,077,500 元
  自93年11月3 日（即起訴狀繕本送達翌日）起，及2,160,04
  1 元中之1,152,541 元2,047,450 元中之697,450 元2,81
  9,827 元中之1,509,827 元2,879,827 元中之1,554,827 元
  1,510,649 元中之385,649 元2,358,496 元中之1,280,99
  6 元自95年5 月20日（即95年5 月19日言詞辯論翌日）起，均
  至清償日止，按年息5%計算之利息。(二)被告世得建設股份有限
  公司應給付原告丁○○戊○寅○○陳秀端各1,117,
  500 元1,434,713 元2,033,607 元1,137,500 元，及
  1,117,500 元1,434,713 元中之1,106,250 元2,033,607
  元中之1,295,000 元1,137,500 元自93年11月3 日（即起訴
  狀繕本送達翌日）起，及1,434,713 元中之328,643 元2,
  033,607元中之738,607 元自95年5 月20日（即95年5 月19日
  言詞辯論翌日）起，均至清償日止，按年息5%計算之利息。(三)
  原告願供擔保，請准宣告假執行。
四被告則以：(一)系爭工地位於淡江大學旁邊，淡江大學共有學生
  數萬人，大多租屋而居，以被告所興建之房屋為例，2 期共有
  600 餘戶，每戶以2 至3 房計算，計可供3 、4 千人居住，加
  上緊鄰之巧克力社區、淡江風情等社區，住宿學生約達萬人左
  右，被告在售屋廣告上載明：「投資淡大金套房、金店面，等
  於擁有一隻會生金蛋之金雞母」，並無不實。被告在企劃推出
  時，本無興建便橋通往淡江大學之計畫，殆至第1 期工程完工
  交屋時，在管理委員會要求下，被告考慮興建便橋費用不高，
  始允諾代為興建。惟因淡江大學興建之宿舍設備不佳，收費又
  高，學生不願入住，若再興建便橋，學校所興建之宿舍，即乏
  人問津，故校方極力反對便橋之興建。便橋之興建，係被告完
  工交屋後之額外服務項目，原告等竟執便橋未通行主張不完全
  給付，顯無根據。(二)系爭工地於92年初完工交屋後，陸續有住
  戶遷入，由於承租人係以學生為主，為求上學方便，一再向被
  告公司反應，被告公司基於服務客戶之理念，以及方便第2 期
  房屋之銷售，乃在里長及鎮公所之協助下，與淡江大學聯繫是
  否同意興建便橋事宜，淡江大學於接洽時要求被告公司提出便
  橋之興建計劃及設置圖說，以供學校開會決定是否同意興建便
  橋，被告公司乃委請午○○建築師於91年6 、7 月間繪製原證
  五之便橋設計圖，交付淡江大學審核，原告竟偽稱上開便橋設
  計圖係銷售人員於銷售時所展示之設計圖。(三)被告所興建之店
  鋪，共分2 期，原告等人購買店鋪後，被告又陸續推出第2 期
  店舖，每坪單價均在30萬元以上。原告以便橋未通行，主張房
  價受損，顯無根據。且金雞母社區，自始即規劃2 樓以上為學
  生宿舍區，1 樓店面為住宿學生消費處所，而學生除上、下學
  外，大多居住在社區內，均在社區內消費，若無便橋可通校區
  ，學生返回住處後即不會再往學校消費，反有助店家生意。原
  告主張便橋未通，會影響商機，顯屬無據。(四)被告係委託欣春
  廣告股份有限公司企劃銷售，無論是在銷售廣告、傳單，以及
  工地模型上，從未有便橋之標示，所有銷售人員亦從未提起欲
  興建便橋，原告稱被告公司於銷售時宣稱欲興建便橋通往淡江
  大學，純屬臨訟杜撰。(五)住展雜誌之報導，係第2 期銷售期間
  之報導，原告等人購屋時間，均在該篇報導之前，住展雜誌之
  報導與本案毫不相干。(六)182 巷21弄為老商圈，該商圈之消費
  是以路過學生為銷售對象，而本社區之原始規劃係以住宿學生
  為消費對象，客源定位不同，自不能加以比較，況本社區內有
  多家商店，自交屋以來，生意一向興隆，原告等人經營之項目
  ，未以住宿學生為考量，係自己投資之行業不當，與房屋售價
  無關。再者，182 巷21弄之店面價值高出原告房屋售價數倍之
  多，怎能以182 巷21弄之黃金店面主張系爭房屋售價偏高。(七)
  原告申○○、丁○○、陳秀端3 人係購買成屋，渠等購屋時，
  便橋已組裝完成，而淡江大學始終未同意興建，渠等已明知便
  橋不可能興建，若非衡量系爭房屋售價相當，焉會購屋。(八)「
  韻如不動產估價師事務所」之估價人員受原告之誤導，難期公
  正、客觀，且估價報告處處有違經驗定則，所估價格較5 樓售
  價為低，甚為離譜，難以採信等語，資為抗辯。並聲明：(一)原
  告之訴駁回。(二)如受不利判決，願供擔保，請准宣告免為假執
  行。
五兩造不爭執之事實：
  (一)原告辛○○子○○戌○○巳○○酉○○壬○○
    申○○戊○寅○○1.分別於91年5 月5 日91年3
    月31日91年6 月18日91年6 月15日91年3 月9 日91
    年7 月28日92年3 月15日91年3 月20日91年7 月28日
    與被告興邦建設股份有限公司興邦建設股份有限公司
    興邦建設股份有限公司興邦建設股份有限公司興邦建設
    股份有限公司興邦建設股份有限公司興邦建設股份有限
    公司世得建設股份有限公司世得建設股份有限公司簽訂
    房屋預定買賣契約書，購買J1棟第壹樓房屋E6棟第壹樓
    房屋K5棟第壹樓房屋J5棟第壹樓房屋E1棟第壹樓房屋
    H1棟第壹樓房屋F2棟第壹樓房屋A2棟第壹樓房屋D2
    棟第壹樓房屋，約定房屋面積共計14.58 坪19.52 坪
    18.87 坪18.87 坪14.09 坪14.75 坪15.17 坪15
    .14 坪18.76 坪，房屋價款分別為1,410,000 元1,89
    0,000 元1,834,000 元1,855,000 元1,570,000 元
    1,500,000 元1,500,000 元1,555,000 元1,810,000
    元2.分別於91年5 月5 日91年3 月31日91年6 月18日
    91年6 月15日91年3 月9 日91年7 月28日92年3 月
    15日91年3 月20日91年7 月28日與林榮元簽訂土地預定
    買賣契約書，購買房屋之土地持分，土地持分價款分別為
    2,620,000 元3,510,000 元3,406,000 元3,445,000
    元2,930,000 元2,800,000 元2,810,000 元2,870,
    000 元3,370,000 元3.由庚○○子○○戌○○巳
    ○○酉○○壬○○申○○林莉芳寅○○分別於
    91年11月25日91年11月25日91年11月25日91年11月14
    日91年11月14日91年11月25日92年4 月9 日92年1
    月8 日91年11月5 日登記取得坐落台北縣淡水鎮○○段
    22-3地號土地（面積4,973 平方公尺）所有權權利範圍10,0
    00之32，及門牌號碼台北縣淡水鎮○○路184 巷210 號1 樓
    房屋（總面積31.01 平方公尺）所有權權利範圍全部含共同
    使用部分水碓子段20520 建號（面積2,984.65平方公尺）所
    有權權利範圍100,000 之270 、20524 建號（面積92.49 平
    方公尺）所有權權利範圍100,000 之9,900 坐落台北縣淡
    水鎮○○段22-3地號土地（面積4,973 平方公尺）所有權權
    利範圍10,000之44，及門牌號碼台北縣淡水鎮○○路184 巷
    150 號1 樓房屋（總面積41.45 平方公尺）所有權權利範圍
    全部含共同使用部分水碓子段20520 建號（面積2,984.65平
    方公尺）所有權權利範圍100,000 之360 、20526 建號（面
    積59.82 平方公尺）所有權權利範圍100,000 分之19,930
    坐落台北縣淡水鎮○○段22-3地號土地（面積4,973 平方公
    尺）所有權權利範圍10,000之43，及門牌號碼台北縣淡水鎮
    ○○路184 巷216 號1 樓房屋（總面積40.13 平方公尺）所
    有權權利範圍全部含共同使用部分水碓子段20520 建號（面
    積2,984.65平方公尺）所有權權利範圍100,000 之349 、20
    524 建號（面積92.49 平方公尺）所有權權利範圍100,000
    之12,812坐落台北縣淡水鎮○○段22-3地號土地（面積4,
    973 平方公尺）所有權權利範圍10,000之42，及門牌號碼台
    北縣淡水鎮○○路184 巷214 號1 樓房屋（總面積40.13 平
    方公尺）所有權權利範圍全部含共同使用部分水碓子段2052
    0 建號（面積2,984.65平方公尺）所有權權利範圍100,000
    之349 、20524 建號（面積92.49 平方公尺）所有權權利範
    圍100,000 之12,812坐落台北縣淡水鎮○○段22-3地號土
    地（面積4,973 平方公尺）所有權權利範圍10,000之38，及
    門牌號碼台北縣淡水鎮○○路184 巷142 弄1 號1 樓房屋（
    總面積31.89 平方公尺）所有權權利範圍全部含共同使用部
    分水碓子段20520 建號（面積2,984.65平方公尺）所有權權
    利範圍100,000 之332 坐落台北縣淡水鎮○○段22-3地號
    土地（面積4,973 平方公尺）所有權權利範圍10,000之33，
    及門牌號碼台北縣淡水鎮○○路184 巷204 號1 樓房屋（總
    面積41.45 平方公尺）所有權權利範圍全部含共同使用部分
    水碓子段20520 建號（面積2,984.65平方公尺）所有權權利
    範圍100,000 之273 、20525 建號（面積59.82 平方公尺）
    所有權權利範圍100,000 分之1,579 坐落台北縣淡水鎮○○段22-3地號土地（面積4,973 平方公尺）所有權權利範圍
    10,000之33，及門牌號碼台北縣淡水鎮○○路184 巷156 號
    房屋（總面積32.40 平方公尺）所有權權利範圍全部含共同
    使用部分水碓子段20520 建號（面積2,984.65平方公尺）所
    有權權利範圍100,000 之282 、20526 建號（面積59.82 平
    方公尺）所有權權利範圍100,000 分之15,578。坐落台北
    縣淡水鎮○○段224 地號土地（面積2,246 平方公尺）所有
    權權利範圍10,000之81，及門牌號碼台北縣淡水鎮○○路18
    4 巷174 號1 樓房屋（總面積32.40 平方公尺，陽台7.74平
    方公尺）所有權權利範圍全部含共同使用部分水碓子段2032
    8 建號（面積1461.91 平方公尺）所有權權利範圍100,000
    之694 、20329 建號（面積2,582.96平方公尺）所有權權利
    範圍100,000 之2,074 坐落台北縣淡水鎮○○段224 地號
    土地（面積2,246 平方公尺）所有權權利範圍10,000之100
    ，及門牌號碼台北縣淡水鎮○○路184 巷252 號1 樓房屋（
    總面積39.77 平方公尺，陽台4.98平方公尺）所有權權利範
    圍全部含共同使用部分水碓子段20328 建號（面積1,461.91
    平方公尺）所有權權利範圍100,000 之773 、20327 建號（
    面積55.56 平方公尺）所有權權利範圍100,000 之11,838。
    房屋預訂買賣契約書第21條規定：「一、本約之附件為本約
    之一部分，與本約具有同等效力。二、關於本大樓及本戶房
    屋、車位買賣之條件內容，以本約及附件之說明為據，本約
    或附件未約定者，再依廣告之說明。」第22規定：「連帶關
    係約定一、甲方（即買主）為二人以上者，就本約應履行之
    義務負連帶給付責任，甲方為未成年人者，其法定代理人就
    甲方依本約所應履行之義務亦負連帶給付責任。二、乙方（
    即賣主）同意對本約房屋之基地所有權人，依「土地預定買
    賣契約書」所應履行之義務連帶責任，甲方亦同意甲方若違
    反「土地預定買賣契約書」之約定，亦視為違反本約之約定
    ，甲方喪失「土地預定買賣契約書」之權利時，亦視為喪失
    本約之權利。」土地預訂買賣契約書第10條規定：「一、本
    約之附件為本約之一部分，與本約具有同等效力。二、關於
    本大樓及本戶土地買賣之條件內容，以本約及附件之說明為
    據，本約或附件未約定者，再依廣告之說明。」第22規定：
    「連帶關係約定一、甲方（即買主）為二人以上者，就本約
    應履行之義務負連帶給付責任，甲方為未成年者，其法定代
    理人就甲方依本約所應履行之義務亦負連帶給付責任。二、
    乙方（即賣主）同意對本約土地上之房屋出售人，依「房屋
    預定買賣契約書」所應履行之義務負連帶責任，甲方亦同意
    甲方若違反「房屋預定買賣契約書」之約定，視為違反本約
    之約定，甲方喪失「房屋預定買賣契約書」之權利時，亦視
    為喪失本約之權利。」
  (二)原告丁○○陳秀端1.分別於92年11月15日93年4 月
    15日與被告世得建設股份有限公司簽訂不動產買賣契約書，
    購買坐落台北縣淡水鎮○○段224 地號土地及台北縣淡水
    鎮○○路184 巷242 號1 樓建物坐落台北縣淡水鎮○○段
    224 地號土地及台北縣淡水鎮○○路184 巷240 號1 樓建物
    ，約定買賣價格為4,470,000 元（含房屋價款1,565,000
    元及土地價款2,905,000 元）4,550,000 元 (含房屋價款
    1,590,000 元及土地價款2,960,000 元）2.分別於92年12
    月18日93年5 月19日登記取得坐落台北縣淡水鎮○○段
    224 地號土地（面積2,246 平方公尺）所有權權利範圍10,0
    00之92坐落台北縣淡水鎮○○段224 地號土地（面積2,24
    6 平方公尺）所有權權利範圍10,000之923.分別於92年12
    月18日93年5 月19日登記取得門牌台北縣淡水鎮○○路
    184 巷242 號1 樓房屋（總面積36.37 平方公尺、陽台4.62
    平方公尺）所有權權利範圍全部含共同使用部分水碓子段20
    327 建號（面積55.56 平方公尺）所有權權利範圍100,000
    之10,843、20328 建號（面積1,461.91平方公尺）所有權權
    利範圍100,000 之707 門牌台北縣淡水鎮○○路184 巷24
    0 號1 樓房屋（總面積36.37 平方公尺、陽台4.62平方公尺
    ）所有權權利範圍全部含共同使用部分水碓子段20327 建號
    （面積55.56 平方公尺）所有權權利範圍100,000 之10,843
    、20328 建號（面積1,461.91平方公尺）所有權權利範圍10
    0,000 之707 。
  (三)住展雜誌93年5 月號刊載有「‧‧‧案名：淡大金雞母之商
    店街‧‧‧整體評估：‧‧‧。另本案已與淡大校方洽商，
    校區連通社區方案，相關設施完工後將更添利多。」
  (四)淡江大學於91年5 月9 日接獲被告世德建設股份有限公司來
    函表示：擬設置機車場供同學機車停放，欲在與該校相隔之
    溝渠上興建一座便橋。經淡江大學總務處交通安全組組長、
    營繕組組長、保管組組長、事務組組長及學務處生活輔導組
    組長共同前往勘查，因現場與來文內容不符，請被告世德建
    設股份有限公司重新行文。被告世德建設股份有限公司於91
    年6 月20日再度函淡江大學，表示欲自資搭設鋼筋水泥便橋
    與校地相通，並提供學校獎助金200 萬元，且負責清潔及維
    護，經淡江大學行政程序核定：「校外通道進入本校不宜再
    加建，影響本校土地之使用，不予同意。」並回覆被告世德
    建設股份有限公司礙難同意。淡江大學於91年12月7 日接獲
    淡水鎮水碓里里長陳情書，請求允許金雞母社區建置便橋，
    淡江大學仍不予同意。其後被告世德建設股份有限公司再透
    過淡水鎮公所與某民意代表請託，淡江大學仍告知基於校地
    整體規劃及安全考量，不同意興建便橋。某民意代表辦公室
    於92年5 月5 日將水碓里里長、淡江風華社區主委黃榮開、
    巧克力社區主委張勝三、金雞母社區主委陳銘新、住戶代表
    辰○○等聯合陳情信及400 人連署書各乙份送至淡江大學，
    請求准許搭建水泥便橋，淡江大學仍表示基於校地整體規劃
    及安全考量，無法同意。被告興邦建設股份有限公司於93年
    3 月14日將鋼製便（吊）橋放下，欲藉便橋跨越溝渠出入校
    園，並將淡江大學校地內相對位處之標示牌切除，經淡江大
    學制止。被告興邦建設股份有限公司於93年6 月6 日、6 月
    7 日再度將標示牌切除，放下便橋，經淡江大學報警備案，
    並設置鐵製浪板圍籬，防止便橋放下。
  (五)被告對準備書三狀記載14次會議紀錄之經過、內容不爭執。
  (六)原告辛○○子○○戌○○巳○○酉○○壬○○
    申○○戊○寅○○於95年7 月11日對林榮元發函請求
    減少買賣價金，該函內容如本院卷(三)第232 至233 頁所示，
    林榮元於95年7 月12日收受該函。
五得心證之理由：
  本件兩造爭點應在於：(一)原告辛○○子○○戌○○巳
  ○○酉○○壬○○申○○丁○○戊○寅○○陳
  秀端本於民法第359 條規定，請求減少買賣價金，有無理由？
  (二)原告辛○○子○○戌○○巳○○酉○○壬○○
  申○○丁○○戊○寅○○陳秀端本於民法第227 條
  規定，請求損害賠償，有無理由？若有，原告辛○○子○○戌○○巳○○酉○○壬○○申○○丁○○戊○寅○○陳秀端得請求之損害賠償金額應為若干？茲分述
  如下：
  (一)原告辛○○子○○戌○○巳○○酉○○壬○○
    申○○丁○○戊○寅○○陳秀端本於民法第359
    條規定，請求減少買賣價金，有無理由？
    按「物之出賣人對於買受人，應擔保其物依第373 條之規定
    危險移轉於買受人時無滅失或減少其價值之瑕疵，亦無滅失
    或減少其通常效用或契約預定效用之瑕疵。但減少之程度，
    無關重要者，不得視為瑕疵。」、「出賣人並應擔保其物於
    危險移轉時，具有其所保證之品質。」、「買賣因物有瑕疵
    ，而出賣人依前5 條之規定，應負擔保之責者，買受人得解
    除其契約或請求減少其價金。但依情形，解除契約顯失公平
    者，買受人僅得請求減少價金。」民法第354 條第1 項、第
    2 項、第359 條分別定有明文。原告辛○○子○○戌
    ○○巳○○酉○○壬○○申○○丁○○戊○
    寅○○陳秀端固主張被告等一再向原告等保證「將來一定
    會興建一座便橋直通淡江大學校區，通行後勢必商機無限」
    ，惟現場並無便橋直通淡江大學，被告等出售之不動產具有
    瑕疵云云，惟查：1.淡江大學是否准許被告等施作之便橋通
    往校區，非被告等所能干涉決定，被告等應無可能將「一座
    便橋通往淡江大學」作為買賣契約之內容。此觀兩造（含林
    榮元）所簽訂之「房屋預訂買賣契約書」、「土地預定買賣
    契約書」及「不動產買賣契約書」，無隻字片語記載被告等
    將為原告等興建一座便橋直通淡江大學校區，亦未記載被告
    等保證將來一定會有一座橋通往淡江大學可知。且證人即原
    告戌○○之父親薛家元要求證人即被告之銷售員乙○○於契
    約書上加註「要完成便橋」時，經證人即被告之廣告商甲○○拒絕加註（見本院卷(二)第97頁、第98頁、第204 頁），益
    見被告等於締約時並未同意將「一座便橋通往淡江大學」作
    為契約內容之一部。2.按企業經營者應確保廣告內容之真實
    ，其對消費者所負之義務不得低於廣告之內容，消費者保護
    法第22條固定有明文。惟「淡大金雞母社區」第1 期（不含
    第2 期）建案推出時之廣告（見本院卷(二)第58至65頁）內並
    未提及便橋之興建，不能因被告等於廣告單內記載淡大金雞
    母1 樓金店面，只須少許投資成本，即可擁有淡江大學約3
    萬人外食人口所帶來的每月3 億元現金商機用語，即謂「一
    座便橋通往淡江大學」亦屬廣告內容，而成為買賣契約內容
    之一部。3.原告另主張銷售現場樣品模型即有便橋，並放置
    有水泥橋樑電腦圖云云。然查，被告提出之樣品模型照片明
    顯可見並無便橋（見本院卷(三)第269 頁），證人甲○○、證
    人即住戶辰○○（原告聲請訊問之友性證人）、證人即銷售
    員未○○（見本院卷(三)第199 頁）亦同證稱：樣品模型上並
    無便橋等語（見本院卷(二)第85頁）；證人即住戶丑○○雖證
    稱：樣品模型上有一座便橋等語（見本院卷(二)第91頁），惟
    嗣後已補稱：有無便橋，伊印象說不一定有錯誤等語（見本
    院卷(二)第99頁）；雖證人即原告辛○○之子庚○○、證人薛
    家元同證稱：樣品模型有便橋云云（見本院卷(二)第95頁、第
    97頁），惟證人庚○○、薛家元係原告之至親，所為證言難
    免偏頗。原告等主張樣品模型有便橋云云，不足採信。又卷
    附之橋樑圖（見本院卷(二)第226 頁）係證人即住戶卯○○自
    行拿取並未告知銷售員（見本院卷(二)第173 頁），且原告等
    購屋時並不知有該圖面，該橋樑圖顯非被告公開之廣告內容
    ，質之證人即建築師午○○亦證稱：卷附之橋樑圖係91年6
    、7 月間繪製之草圖，作為與淡江大學討論使用等語（見本
    院卷(二)第173 頁）。足見被告等並未將該橋樑圖作為廣告使
    用。綜上，「一座便橋通往淡江大學」既未構成兩造（含林
    榮元）所簽訂買賣契約內容之一部或被告等所保證之品質，
    現場無便橋通往淡江大學，自不屬買賣標的物之瑕疵。又原
    告等購買系爭不動產之投資報酬未如預期，亦不屬買賣標的
    物之瑕疵。原告等主張被告等出售之不動產具有瑕疵云云，
    難認有理。準此，原告辛○○子○○戌○○巳○○
    酉○○壬○○申○○丁○○戊○寅○○陳秀
    端本於民法第359 條規定，請求減少買賣價金，皆無理由。
  (二)原告辛○○子○○戌○○巳○○酉○○壬○○
    申○○丁○○戊○寅○○陳秀端本於民法第227
    條規定，請求損害賠償，有無理由？
    按因可歸責於債務人之事由，致為不完全給付者，債權人得
    依關於給付遲延或給付不能之規定行使其權利。因不完全給
    付而生前項以外之損害者，債權人並得請求賠償。民法第22
    7 條定有明文。經查，證人丑○○結證稱：「90年12月訂購
    H 棟5 樓時，被告公司廣告做的很大，我去銷售中心業務員
    有介紹，現場有廣告模型及廣告單，業務員就環境有整體介
    紹，後來我就訂了，我記得樣品模型上有一便橋通到淡江大
    學，銷售業務員有提到這座便橋，我認為理所當然就應該有
    ，我們根本不會去問誰要負責這座橋，廣告單上我沒有印象
    。銷售業務員有說因為有橋可通所以1 樓規劃為商店街。91
    年8 月至92年3 月委員會由公司負責，92年3 月才成立住戶
    委員會，92年1 、2 月我們有開住戶大會，大會中有提到便
    橋興建事宜，陳經理有出來答覆，後來我們有要求公司出面
    處理，之後也有催陳經理解決，陳經理有回覆有一些困難。
    」、「因為沒有證據，模型上有無便橋我印象有錯誤也不一
    定，但一定是銷售小姐提到便橋事情，否則不可能有那麼多
    人都知道要興建便橋及便橋位置。」等語（見本院卷(二)第91
    頁、第99頁）；證人辰○○亦證稱：「91年底購買270 號、
    272 號4 樓，我是到銷售中心現場由銷售小姐介紹社區投資
    報酬率、發展前情及長期規劃，銷售小姐有提到模型上位置
    ，模型上雖然沒有便橋，但有說將來在這邊會建一座橋連接
    淡江大學，有說建商正與學校談，並沒有具體談到由何人出
    資負責蓋，銷售員說公司會負責與學校談，但沒有講明保證
    會談成。」、「銷售過程中就有提到便橋，我們才會不斷要
    求建商去做，不是後來應住戶要求才開始做。」等語（見本
    院卷(二)第93頁、第94頁）；證人卯○○亦證稱：90年12月去
    看預售屋，伊購買B 棟1 樓，伊購屋時銷售小姐有提到便橋
    問題，有說要建1 座橋生意會比較好做，沒有橋我不會買等
    語（見本院卷(二)第174 頁）。再參諸92年1 月18日淡大「金
    雞母」社區第一次區分所有權人第一屆住戶大會議紀錄記載
    ：「建設公司陳經理報告：．．．各位所關注的便橋，因淡
    大有著安全上的考量，目前還在接洽中，相信馬上就有結果
    。．．．」（見本院卷(二)第140 頁）；92年3 月1 日淡大「
    金雞母」社區第一屆第一次管理委員會會議紀錄記載：「一
    、陳經理：大家所關心的一件事就是便橋問題，我現作個說
    明：當初說要做便橋，後來淡大方面說有安全上的考慮暫緩
    下來，建商方面也很積極在協調，希望能促成此事，另一方
    面此處淡大學生也希望能打通一個便道，好方便他們不需繞
    遠道之苦，對女學生來說也比較安全，這社區附近人數也愈
    來愈多，有了便道順便也可以紓解前面巷道的交通壅問題，
    目前里長、鎮公所相關人員都會幫我們解決便橋問題，另一
    件事建設公司正計畫本社區做一個招商活動，聯合一樓店面
    及外面廠商，籌劃分配營業種類，找個黃道吉日一起開張，
    創造本社區商機。二、陳璟輝委員：便橋當初在廣告單，社
    區建設模型圖上有，建商應負責興建？陳經理：便橋當初若
    模型上有，那是一定會蓋。三、庚○○委員：既然「橋」是
    原本設計之一，建商應負責到底（並列入會議記錄）？陳經
    理：即使委員會移交完成，便橋的興建，建商還是會負責到
    底。」（見本院卷(二)第142 頁）；92年6 月28日淡大金雞母
    社區第一屆第六次管理委員會會議會議紀錄記載：「庚○○
    委員：目前社區無法銜接校區，一樓店面經營困難，建商的
    「招商行動」已停頓？結論：陳經理：橋與招商活動都一直
    在進行中，其實建商均不停的嘗試要把這計畫完成，雖碰到
    不少難題，這些建商會克服萬難陸續完成。」（見本院卷(二)
    第146 頁）；93年2 月28日淡大金雞母社區第二屆第一次管
    理委員會第一次會議紀錄記載：「提案三、< 建商己○○先
    生> 與淡大相接大家所關心的便橋，將可在一週內動工興建
    ，完工後放下即可馬上通行，順請委員會發公函與淡大聯繫
    ，促使早日通行。說明：建商與淡大交涉有年餘，目前尚未
    取得協議，也是橋一直沒興建的原因，橋是一定會興建，因
    建商當初有承諾會做一條橋通往淡大，這次決定做完成後先
    行試通行，再看各方反應。討論：「橋」是建商與淡大兩者
    的問題，管委會沒理由參與，建商有義務橋在完成通行後，
    才交給管委會。結論：管委會不為「橋」做任何背書，或出
    函淡大協商，橋這部份建商要想法子早日完成，達成對住戶
    的承諾。」（見本院卷(二)第160 頁）；淡大金雞母社區第二
    屆管理委員會第三次會議記記載：「提案三、< 丁○○委員
    > 社區與淡大間的便橋，遲遲不得通行，委員會有責任監督
    建商早日完成使用事宜。說明：1. 2/28 （日）第二屆第一
    次委員會議時已轉告建商< 金先生> →參考會議紀錄，委員
    會對「便橋」非常在乎，且寄以厚望，經過三個多月的等待
    ，毫無動靜，因此請建商派個代表，前來說明。討論：1.建
    商當初答應社區會建一座便橋通往淡大，已經遠遠超過一年
    半，若是下週一還是不通的話，委員會應採取法律途徑，尋
    求法律自救。< 丁○○委員>2. 以目前橋的結構，還不怎麼
    穩固，這是所謂試探性的鐵橋？那永久性固定的水泥橋又是
    什麼時候完成？< 陳璟輝主委> 結論：原則上橋正在施工，
    下週一應能通行；至於永久性水泥橋將配合二期工程約在八
    月二十左右可望完工，到時銜接的路是直接從十米寬的路面
    往下切，會比目前寬敞、且較直。< 建商己○○先生> 」（
    見本院卷(二)第164 頁）。可見被告等之業務員於銷售系爭不
    動產時，非僅係被動應詢，而係主動積極告知住戶將興建便
    橋連通淡江大學校區，住戶始會要求被告等要負責完成便橋
    之興建。證人甲○○證稱：「都是客人問，銷售員被動答覆
    ，我都說沒有便橋，銷售員答覆應該跟我一樣。」、「銷售
    小姐一定是被動詢問，因為工地離淡大很近，一定會有人問
    ，至於橋的位置及材料是在第一期完工後才有的圖，先前的
    話可能是消費者詢問銷售小姐後個人之判斷。」云云（見本
    院卷(二)第86頁、第96頁），以及證人乙○○證稱：「有人問
    到淡大要繞一圈比較遠的時候，我們才會說可能會跟淡大談
    興建1 個便橋會比較近，但沒有肯定說可以蓋橋，因為不是
    公司可以決定。」云云，核與證人丑○○、辰○○、卯○○
    所述及歷次會議紀錄所載內容不符，尚難採信。再者，淡江
    大學於91年5 月9 日接獲被告世德建設股份有限公司來函表
    示：擬設置機車場供同學機車停放，欲在與該校相隔之溝渠
    上興建一座便橋。經淡江大學總務處交通安全組組長、營繕
    組組長、保管組組長、事務組組長及學務處生活輔導組組長
    共同前往勘查，因現場與來文內容不符，請被告世德建設股
    份有限公司重新行文。被告世德建設股份有限公司於91年6
    月20日再度函淡江大學，表示欲自資搭設鋼筋水泥便橋與校
    地相通，並提供學校獎助金200 萬元，且負責清潔及維護，
    經淡江大學行政程序核定：「校外通道進入本校不宜再加建
    ，影響本校土地之使用，不予同意。」並回覆被告世德建設
    股份有限公司礙難同意。淡江大學於91年12月7 日接獲淡水
    鎮水碓里里長陳情書，請求允許金雞母社區建置便橋，淡江
    大學仍不予同意。其後被告世德建設股份有限公司再透過淡
    水鎮公所與某民意代表請託，淡江大學仍告知基於校地整體
    規劃及安全考量，不同意興建便橋。某民意代表辦公室於92
    年5 月5 日將水碓里里長、淡江風華社區主委黃榮開、巧克
    力社區主委張勝三、金雞母社區主委陳銘新、住戶代表辰○○等聯合陳情信及400 人連署書各乙份送至淡江大學，請求
    准許搭建水泥便橋，淡江大學仍表示基於校地整體規劃及安
    全考量，無法同意。被告興邦建設股份有限公司於93年3 月
    14日將鋼製便（吊）橋放下，欲藉便橋跨越溝渠出入校園，
    並將淡江大學校地內相對位處之標示牌切除，經淡江大學制
    止。被告興邦建設股份有限公司於93年6 月6 日、6 月7 日
    再度將標示牌切除，放下便橋，經淡江大學報警備案，並設
    置鐵製浪板圍籬，防止便橋放下之事實，為兩造所不爭執。
    可知被告等既未於銷售房屋前預先告知淡江大學將興建便橋
    連通校區，亦未事先規劃申請便橋連通校區之相關事宜，更
    未於事前評估便橋連通淡江大學校區之可能性，即急於將興
    建便橋連通淡江大學校區之利多訊息告知消費者，作為促銷
    商品之手段。又被告等遭淡江大學拒絕後，竟自行架設鐵（
    吊）橋，使人誤認該社區仍有通行淡江大學校區之可能。且
    仍於住展雜誌93年5 月號刊載：「‧‧‧案名：淡大金雞母
    之商店街‧‧‧整體評估：‧‧‧。另本案已與淡大校方洽
    商，校區連通社區方案，相關設施完工後將更添利多。」可
    見被告等刻意給予消費者將有便橋連通淡江大學校區之利多
    訊息，卻不同時給予消費者有關便橋連通大學可能性之不利
    訊息。又本院履勘現場結果，淡江大學校區有2 座水泥橋連
    通北新路182 巷5 弄，淡江大學學生過橋後可右轉走階梯，
    經由金雞母第2 期社區便道通往第1 期之社區，亦可通行18
    2 巷21弄、182 巷3 弄，再經184 巷到達金雞母第1 期社區
    ，而182 巷5 弄、182 巷21弄、184 巷均商品林立，到處可
    見學生出入，惟金雞母第1 期社區甚少看到學生出入，有本
    院94年10月14日勘驗筆錄在卷可稽（見本院卷(二)第190 至19
    2 頁）。原告等主張金雞母社區第1 期1 樓店面因無橋樑直
    通淡江大學社區，無法吸引淡江大學學生前往消費，並無商
    機等情，堪信為真。按行使權利，履行義務，應依誠實及信
    用方法。民法第148 條第2 項定有明文。被告等為誘使原告
    等向其購屋，透過銷售員主動給予原告等將興建便橋連通校
    區之利多訊息，卻未同時給予原告等有關實現可能性之不利
    訊息，使原告等產生將有便橋連通校區之信賴，而向被告等
    購屋。被告等所為，實有違誠信。似此情形，應認有民法第
    227 條規定之適用（或類推適用），使原告等得向被告等（
    含林榮元）請求損害賠償，始符公平正義。原告辛○○
    子○○戌○○巳○○酉○○壬○○申○○丁○○戊○寅○○陳秀端，本於民法第227 條規定，請求
    被告等賠償其損害，洵屬有據。
  (三)原告辛○○子○○戌○○巳○○酉○○壬○○
    申○○丁○○戊○寅○○陳秀端得請求之損害賠
    償金額應為若干？
    本件經送請韻如不動產估價師事務所鑑定如便橋未能興建時
    原告等之不動產於購買當時之合理市價，鑑定結果為：庚○○子○○戌○○巳○○酉○○壬○○申○○
    丁○○林莉芳寅○○陳秀端之門牌台北縣淡水鎮
    ○○路184 巷210 號150 號216 號214 號142 弄1
    號204 號156 號242 號170 號252 號240 號房
    屋（含基地，不含車位）之合理總價為1,869,959 元4,
    352,550 元2,420,173 元2,420,173 元2,989,351 元
    1,891,762 元1,951,504 元3,586,473 元3,590,28
    7 元3,146,393 元3,976,004 元，與實際買賣總價4,
    030,000 元6,400,000 元5,240,000 元5,300,000 元
    4,500,000 元4,300,000 元4,310,000 元4,470,00
    0 元5,025,000 元5,180,000 元4,470,000 元之差價
    為2,160,041 元2,047,450 元2,819,827 元2,879,
    827 元1,510,649 元2,408,238 元2,358,496 元
    883,527 元1,434,713 元2,033,607 元573,996 元（
    見外放估價報告書第45頁）。又鑑定人韻如不動產估價師事
    務所係本院徵得兩造同意後隨機選取，兩造事前皆不知鑑定
    機關為何，鑑定應無偏頗之虞。又鑑定人估價方法之選定係
    ：「依內政部頒布之「不動產估價技術規則」，一般性估價
    方法包括比較法、收益法、成本法及土地開發分析法。．．
    ．本案估價目的為減少買賣價金之參考，緣起為該社區建商
    於銷售時告知買方未來將北新路184 巷142 弄底興建便橋，
    屆時該社區（淡大金雞母）住戶可經由便橋直達淡江大學，
    此舉不僅帶來交通便利性，亦可藉由便橋帶動該社區一樓商
    業效益，是故，當時買方乃以一樓當店舖使用之預期心態買
    入該社區一樓產品，然現況卻因某種因素導致便橋無法搭建
    ，致使當初預期心態建構之合理價格產生偏離且住戶必須繞
    一大圈才能到淡江大學（如附件照片所示），而當中偏離價
    格即為本案估價重點。基於價格種類及對象不動產的種類、
    性質等，並衡量資料可供應用評估程度，本次評估作業以比
    較法及收益法為估價方法評估標的現況便橋無法搭建之現況
    價格，以現況價格推導價格日期之合理價格。本次估價標的
    為區分所有建物6 層樓房內第1 層地下層平面車位2 個，依
    「不動產估價技術規則」第91條規定，區分所有建物之估價
    ，應就專有部分、共用部分之比例及基地權利合併估價。先
    運用估價方法評估其房地一體建坪單價，計算總價後，再分
    算土地、建物（房屋）價格。勘估標的計有11戶，皆位該社
    區1 樓，個別條件相當。本案以20250 建號為基準戶，門牌
    北新路184 巷240 號，面積17.35 坪，其餘各戶價格則以基
    準戶價格為基礎，依其水平效用之差異程度調整之。」（見
    外放估價報告書第45頁）。是鑑定人並無受原告誤導之情形
    ，被告等未具體指出其鑑定方法有何違背「不動產估價技術
    規則」之處，徒指鑑定不公正、不正確，洵不足採。又原告
    辛○○子○○戌○○巳○○酉○○壬○○申
    ○○戊○寅○○分別與被告等簽訂之房屋預訂買賣契約
    書第22規定：「連帶關係約定．．．二、乙方（即賣主）同
    意對本約房屋之基地所有權人，依「土地預定買賣契約書」
    所應履行之義務連帶責任，甲方亦同意甲方若違反「土地預
    定買賣契約書」之約定，亦視為違反本約之約定，甲方喪失
    「土地預定買賣契約書」之權利時，亦視為喪失本約之權利
    。」土地預訂買賣契約書第22規定：「連帶關係約定二、乙
    方（即賣主）同意對本約土地上之房屋出售人，依「房屋預
    定買賣契約書」所應履行之義務負連帶責任，甲方亦同意甲
    方若違反「房屋預定買賣契約書」之約定，視為違反本約之
    約定，甲方喪失「房屋預定買賣契約書」之權利時，亦視為
    喪失本約之權利。」是被告等與地主林榮元就各自所應履行
    之義務（含損害賠償義務）應負連帶責任。從而，原告辛○○子○○戌○○巳○○酉○○壬○○申○○
    各請求被告興邦建設股份有限公司賠償2,160,041 元2,
    047,450 元2,819,827 元2,879,827 元1,510,649 元
    1,075,000 元（原告壬○○未全額請求）2,358,496 元
    ；原告丁○○戊○寅○○陳秀端各請求被告世得建
    設股份有限公司賠償883,527 元1,434,713 元2,033,
    607 元573,996 元，洵屬有據。
  (四)按應付利息之債務，其利率未經約定，亦無法律可據者，週
    年利率為5%；遲延之債務，以支付金錢為標的者，債權人得
    請求依法定利率計算之遲延利息；民法第203條、第233條第
    1項分別規定甚明。從而，原告辛○○子○○戌○○
    巳○○酉○○壬○○申○○訴請被告興邦建設股份
    有限公司給付2,160,041 元2,047,450 元2,819,827
    元2,879,827 元1,510,649 元1,075,000 元2,358
    ,496 元，及2,160,041 元中之1,007,500 元2,047,45
    0 元中之1,350,000 元 2,819,827 元中之1,310,000 元
    2,879,827 元中之1,325,000 元1,510,649 元中之1,12
    5,000 元1,075,000 元2,358,496 元中之1,077,500元
    自93年11月3 日（即起訴狀繕本送達翌日）起，及2,160,
    041 元中之1,152,541 元2,047,450 元中之697,450 元
    2,819,827 元中之1,509,827 元  2,879,827 元中之1,55
    4,827 元1,510,649 元中之385,649 元1,075,000 元
    2,358,496 元中之1,280,996 元自95年5 月20日（即95年5
    月19日言詞辯論翌日）起，均至清償日止，按年息5%計算之
    利息。原告丁○○戊○寅○○陳秀端訴請被告世得
    建設股份有限公司給付883,527 元1,434,713 元2,03
    3,607 元573,996 元，及883,527 元1,434,713 元中
    之1,106,250 元2,033,607 元中之1,295,000 元573,99
    6 元自93年11月3 日（即起訴狀繕本送達翌日）起，及1,
    434,713 元中之328,463 元2,033,607 元中之738,607 元
    自95年5 月20日（即95年5 月19日言詞辯論翌日）起，均至
    清償日止，按年息5%計算之利息。為有理由，應予准許。原
    告丁○○陳秀端逾此部分之請求，為無理由，應予駁回
    。
  (五)本件事證已臻明確，兩造其餘之攻擊防禦方法，核與判決之
    基礎無影響，毋庸一一論述，併此敘明。
  (六)本判決原告等勝訴部分，兩造均陳明願供擔保，分別聲請宣
    告假執行及免為假執行，均核無不合，爰分別酌定相當擔保
    金額，准許之。至原告丁○○陳秀端敗訴部分，其假執
    行之聲請失所附麗，應併予駁回。
六訴訟費用負擔之依據：民事訴訟法第78條、79條。
中    華    民    國    95    年    9    月     18    日
                  民事第一庭  法  官  楊智勝
以上正本證明與原本無異。
如對本判決上訴須於判決送達後20日內向本院提出上訴狀。
中    華    民    國    95    年    9    月     20    日
                              書記官  黃王雅寬

司法院資訊處製作；財團法人民間司法改革基金會備份。
